【裁判字號】    98,交聲,1716
【裁判日期】    990129
【裁判案由】    違反道路交通管理處罰條例聲明異議
【裁判全文】
臺灣臺北地方法院交通事件裁定        98年度交聲字第1716號
原處分機關  臺北市交通事件裁決所
異  議  人  甲○○
上列異議人即受處分人因違反道路交通管理處罰條例案件，對於
原處分機關臺北市交通事件裁決所於民國93年3月23日所為之處
分（原處分案號：北市裁催字第裁22-CO0000000號）聲明異議，
本院裁定如下：
    主  文
異議駁回。
    理  由
一、按受處分人不服道路交通管理處罰條例第8條主管機關所為
    之處罰，得於接到裁決書之翌日起20日內，向管轄地方法院
    聲明異議，道路交通管理處罰條例第87條第1項定有明文。
    又依道路交通管理處罰條例第87條規定向管轄法院聲明異議
    之期間，自裁決書送達之翌日起算，並得依法扣除在途期間
    ，道路交通案件處理辦法第12條亦有明文。而「道路交通案
    件處理辦法第12條規定交通案件聲明異議之在途期間扣除，
    依依下列規定辦理：一居住於臺灣地區者：(一)當事人居住於
    處罰機關所在之鄉、鎮、市（包括縣轄市、省轄市及院轄市
    ）者，不扣除在途期間。(二)當事人非居住於處罰機關所在之
    鄉、鎮、市（包括縣轄市、省轄市及院轄市），但居住於受
    理聲明異議案件法院之管轄區域者，依本標準第2條第1款中
    之「地方法院在途期間」欄所載日數，扣除在途期間。(三)當
    事人非居於處罰機關所在之鄉、鎮、市，且非居住於受理聲
    明異議案件法院之管轄區域者，按其居住地方法院管轄區域
    內之在途期間日數（日數不同者，按最長日數，但臺灣高雄
    地方法院除居住於東沙島、太平島者以30日計外，餘以4日
    計，福建金門地方法院除居住於烏坵鄉者以30日計外，餘以
    19 日計），再加受理聲明異議案件法院管轄區域之在途期
    間日數（日數不同者，按最長日數，但臺灣高雄地方法院以
    4日計，福建金門地方法院以19日計），扣除在途期間。二
    當事人居住於大陸地區或國外者，依本標準第3條第2款及第
    3款，扣除在途期間」，法院訴訟當事人在途期間標準第4條
    亦規定甚明。此為交通異議事件之程序規定，為聲明異議之
    合法要件，受處分人聲明異議，須合於此項程序規定，法院
    始得受理為實體審查。又按法院受理有關交通事件，準用刑
    事訴訟法之規定；刑事訴訟法規定之期間，其計算依民法規
    定，道路交通管理處罰條例第89條前段、刑事訴訟法第65條
    亦有明文。再交通法庭認聲明異議不合法律上之程式或其異
    議權已經喪失者，應以裁定駁回之，道路交通管理處罰條例
    第89條後段所授權訂立之道路交通案件處理辦法第18條前段
    亦定有明文。
二、經查：
  (一)按處理違反道路交通管理事件，有關文書送達之程序，依行
    政程序法之規定，此據違反道路交通管理事件統一裁罰標準
    及處理細則第5條定有明文。本件原處分機關即臺北市交通
    事件裁決所係於民國93年3月23日作出北市裁罰字第裁22-CO
    0000000號裁決書，於93年5月7日因未獲會晤受處分人本人
    ，亦無受領文書之同居人、受僱人或應送達處所之接收郵件
    人員，已經郵務人員將該處分書寄存送達於臺北縣樹林郵局
    ，有臺北市交通事件裁決所98年7月27日北市裁申字第09838
    703400號函及所附上開裁決書送達證書影本附卷可稽。而行
    政機關如不能依行政程序法第72條及73條之規定，將文書送
    達於當事人本人或將文書付與有辨別事理能力之同居人、受
    僱人或應送達處所之接收郵件人員者，得將文書寄存送達地
    之地方自治或警察機關，並作送達通知書2份，1份黏貼於應
    受送達人住居所、事務所、營業所或其就業處所門首，另一
    份交由鄰居轉交或置於該送達處所信箱或其他適當位置，以
    為送達。如由郵政機關為送達者，得將文書寄存於送達地之
    郵政機關，行政程序法第74條第1項及第2項規定甚明，且依
    前開規定所為之寄存送達，無論應受送達人實際上於何時受
    領文書，均以寄存之日，視為收受送達之日，而發生送達之
    效力（最高行政法院97年度裁字第2149號判決意旨參照），
    足認上開裁決書業於93年5月7日合法送達並生效，則受處分
    人甲○○如對原處分機關所為北市裁罰字第22-CO0000000號
    裁決書不服欲提出聲明異議，依照前開法條說明，其20日之
    合法提出聲明異議期間即自93年5月8日（即裁決書合法送達
    生效之翌日）起算，而異議人之戶籍地自87 年3月20日起即
    設於「臺北縣樹林市○○路81號11樓」（此有本院98年7月
    10日查得之受處分人個人基本資料查詢結果在卷可稽），是
    受處分人非居住於原處分機關所在之鄉、鎮、市，且非居住
    於受理聲明異議案件法院之管轄區域，依法院訴訟當事人在
    途期間標準第4條第1款第3目規定，扣除在途期間4日，是本
    件聲明異議本應於93年5月27日星期四以前提出，然受處分
    人遲至98年5月5日始向本院逕行提出該聲明異議狀，此有聲
    明異議狀上本院收狀日期戳足憑，是本件受處分人之聲明異
    議已逾前揭法律所定異議期間，其聲明異議顯然不合法律上
    程式，且無從補正，應予駁回。
  (二)況有關GJB-503號車第CO0000000號違規一案，經查受處分人
    並無駕照吊扣歷史紀錄，又裁決書送達迄今滿5年，已逾執
    行年限，爰依行政執行法第7條規定，不予移送強制執行，
    並於98年6月16日註銷該處分，此有臺北市交通事件裁決所
    98年6月16日北市裁申字第09837124500號函影本及98年7月
    27日北市裁申字第09838703400號函在卷可稽。是上開交通
    違規案件，既已經原處分機關註銷原處分，原處分顯然已不
    存在，受處分人所為之異議，因異議客體不存在，於法律上
    之程式亦有未合，自應予駁回。
四、據上論斷，應依道路交通案件處理辦法第18條前段，裁定如
    主文。
中    華    民    國    99    年    1     月    29    日
                              交通法庭法  官  陳慧萍
以上正本證明與原本無異
如不服本裁定應於送達後5日內向本院提出抗告狀
                                      書記官  黃慧怡
中    華    民    國    99    年    1     月    29    日

司法院資訊處製作；財團法人民間司法改革基金會備份。
